【裁判字號】    90,訴,1405
【裁判日期】    901114
【裁判案由】    給付借款
【裁判全文】
臺灣臺南地方法院民事判決                          九十年度訴字第一四○五號
    原      告    台灣中小企業銀行股份有限公司
    法定代理人    辛○○
    訴訟代理人    壬○○
    兼法定代理人  乙○○
    被      告    丙○○
                  甲○○
                  戊○○
                  庚○○
    訴訟代理人    己○○
    法定代理人    丁○○
右當事人間請求給付借款等事件，本院判決如左：
    主    文
被告威洱股份有限公司、乙○○、丙○○、甲○○應連帶給付原告新台幣陸拾肆萬零
柒佰壹拾貳元及如附表一所示之利息及違約金。或被告寶馬企業有限公司、戊○○、
錢建仲即鎮興企業社、謝新有即憶祥企業商行各就如附表二編號一至五號所示之金額
及利息應各與被告威洱股份有限公司負連帶給付責任；被告庚○○、僑尹股份有限公
司、威洱股份有限公司應就附表二編號六號所示之金額及利息負連帶給付責任。
前開第一項部分，若任一被告清償之金額達債權總額新台幣陸拾肆萬零柒佰壹拾貳元
及如附表一所示之利息及違約金時，其餘被告均免除其清償責任。
訴訟費用由被告威洱股份有限公司、乙○○、丙○○、甲○○連帶負擔；被告寶馬企
業有限公司就其中百分之七十八、戊○○就其中百分之十、錢建仲即鎮興企業社就其
中百分之二十五、謝新有即憶祥企業商行就其中百分之四十三、庚○○就其中百分之
二十三、僑尹股份有限公司就其中百分之二十三，各與被告威洱股份有限公司、乙○○、丙○○、甲○○連帶負擔。
本判決第一項於原告以新台幣貳拾壹萬肆仟元為被告威洱股份有限公司、乙○○、丙○○、甲○○供擔保後，得假執行。另就被告寶馬企業有限公司、戊○○、錢建仲即
鎮興企業社、謝新有即憶祥企業商行、庚○○、僑尹股份有限公司部分得假執行。但
被告庚○○如於假執行程序實施前，以新臺幣壹拾肆萬伍仟元為原告預供擔保，就其
債務得免為假執行。
    事    實
甲、原告方面：
一、聲明：求為判決除假執行供擔保金額外，餘如主文所示。
二、陳述：
  （一）被告威洱股份有限公司（以下簡稱威洱公司）於民國（下同）八十九年八月
        二十一日邀同被告乙○○、丙○○、甲○○為連帶保證人，與原告簽訂借款
        額度為新台幣（下同）二百萬元之週轉金貸款契約，約定借款動用期間至九
        十年八月二十一日止，由借款人出具借據或票據等，申請循環動用，每筆借
        款期限最長不得超過四個月，利息依年率百分之八點七五計算，嗣後原告基
        本放款利率調整時，自調整日起改按原告新通告基本放款利率加年利率百分
        之零點二三計付，各筆借款到期或視為全部到期時，借款人與連帶保證人願
        立即清償，如有遲延願依約定之利率給付遲延利息，且逾期在六個月以內部
        分，按上開利率百分之十，逾期超過六個月部分，按上開利率百分之二十加
        付違約金。
  （二）被告威洱公司根據系爭週轉金貸款契約，於八十九年九月十九日借款五十六
        萬元、於八十九年十月六日借款三十五萬元，約定借款期間分別至九十年一
        月十九日、九十年一月三十日止，本金則到期一次清償，惟上開借款均已到
        期，被告威洱公司尚有如附表一所示之金額、利息及違約金未為清償，被告
        乙○○、丙○○、甲○○既均為連帶保證人，自均應負連帶給付責任，原告
        為此依消費借貸及連帶保證之法律關係，訴請被告威洱公司、乙○○、丙○○、甲○○連帶給付原告六十四萬零七百十二元及如附表一所示之利息及違
        約金。
  （三）又被告威洱公司為清償前開款項，背書轉讓如附表二所示之支票，總額為一
        百十四萬四千三百九十元，屆期經原告提示均遭退票，爰依票據法第九十六
        條第一項、第一百三十三條之規定，對票據發票人談安邦及被告寶馬企業有
        限公司、戊○○、錢建仲即鎮興企業社、謝新有即憶祥企業商行等連帶求償
        票款本息。
  （四）再前項發票人談安邦已於八十九年十二月三日死亡，其為單獨生活戶，無配
        偶及子女，其父談申江於八十年七月二日已死亡，而其母即被告庚○○並未
        聲請拋棄繼承或限定繼承，依法自應全部繼承談安邦之債務，而應負給付票
        款之責。
  （五）末查發票人談安邦之支票經原告提示以「存款不足及拒絕往來戶」理由退票
        ，其背書人即被告僑尹企業有限公司（以卜簡稱僑尹公司）依票據法第五條
        、第一百十四條、第八十五條第一項、第九十六條之規定，自應負連帶清償
        責任。
三、證據：週轉金貸款契約影本一件、借據影本二件、繳款明細表一件、支票及退票
    理由單影本各六件、公司變更登記事項卡三件、營利事業登記資料二件、戶籍謄
    本九件、談安邦除戶謄本一件、台灣屏東地方法院九十年六月十五日屏院正民孝
    字第一二五號函一件、本院九十年八月十六日南院鵬民癸字第四０九九八號函影
    本一件、放款利率歷史資料表一件為證。
乙、被告方面：
一、被告寶馬企業有限公司部分：
  （一）聲明：原告之訴駁回。
  （二）陳述：附表二編號一、二號之二紙支票係被告借予訴外人丁○○，丁○○稱
        其要給付貨款予他人而向被告借票，並稱要借十幾萬元，被告應允，乃在系
        爭支票之發票人欄蓋妥印章，將支票交付丁○○，並授權丁○○填寫其他票
        據應記載事項，故系爭支票之內容可能係丁○○寫的，又被告目前經濟困難
        ，無法給付原告此筆款項。
二、被告庚○○部分：
    被告庚○○未於最後言詞辯論期日到場，惟據前到場所為之聲明及陳述略為：
  （一）聲明：原告之訴駁回，如受不利之判決，願提供擔保請准宣告免為假執行。
  （二）陳述：被告並不知道被繼承人談安邦有此筆債務存在，因談安邦於死亡前已
        二年未與被告聯絡，被告亦不知道談安邦有無在原告之屏東分行開戶過、有
        無簽發票據之習慣，被告對於原告所提出談安邦簽發之支票及退票理由單沒
        有意見，但被告為中低收入戶，經濟能力不佳，無法負擔此筆債務。
  （三）證據：提出台中縣神岡鄉公所九十年七月五日九０神鄉社字第一０五七五號
        函一件為證。
三、被告威洱股份有限公司、乙○○、丙○○、甲○○、戊○○、錢建仲即鎮興企業
    社、謝新有即憶祥企業商行、僑尹股份有限公司部分：
    右列被告均未於言詞辯論期日到場，亦均未提出書狀作何聲明或陳述。
    理    由
甲、程序方面：
    被告威洱股份有限公司、乙○○、丙○○、甲○○、戊○○、錢建仲即鎮興企業
    社、謝新有即憶祥企業商行、僑尹股份有限公司部分均未於言詞辯論期日到場，
    被告庚○○未於最後言詞辯論期日到場，核均無民事訴訟法第三百八十六條所列
    各款情形，爰依原告之聲請，由其一造辯論而為判決。
乙、得心證之理由：
一、原告起訴主張被告威洱公司於八十九年八月二十一日邀同被告乙○○、丙○○、
    甲○○為連帶保證人，與原告簽訂借款額度為二百萬元之週轉金貸款契約，約定
    借款動用期間至九十年八月二十一日止，利息依年率百分之八點七五計算，嗣後
    按原告新通告基本放款利率加年利率百分之零點二三計付，各筆借款如遲延清償
    時，願依約定之利率給付遲延利息，且逾期在六個月以內部分，按上開利率百分
    之十，逾期超過六個月部分，按上開利率百分之二十加付違約金，嗣被告威洱公
    司分別於八十九年九月十九日、同年十月六日向原告借款五十六萬元、三十五萬
    元，約定借款期間分別至九十年一月十九日、九十年一月三十日止，本金到期一
    次清償，惟上開借款均已到期，尚有如附表一所示之金額、利息及違約金未為清
    償，又被告威洱公司為清償所積欠之款項，背書轉讓如附表二所示之支票，屆期
    提示均遭退票之事實，業據原告提出週轉金貸款契約影本一件、借據影本二件、
    繳款明細表一件、支票及退票理由單影本各六件、放款利率歷史資料表一件為證
    ，被告庚○○徒辯稱其不知談安邦曾簽發附表二編號六號之支票，惟對於該紙支
    票之真正並未否認之，而對於原告所主張之事實，被告寶馬企業有限公司並不爭
    執，被告威洱股份有限公司、乙○○、丙○○、甲○○、戊○○、錢建仲即鎮興
    企業社、謝新有即憶祥企業商行、僑尹股份有限公司又均未於言詞辯論期日到場
    爭執，復均未提出書狀作何聲明或陳述，是原告主張之前開事實堪認為實在。
二、按稱保證者，謂當事人約定，一方於他方之債務人不履行債務時，由其代負履行
    責任之契約；又保證債務，除契約另有訂定外，包含主債務之利息、違約金、損
    害賠償及其他從屬於主債務之負擔，民法第七百三十九條、第七百四十條分別定
    有明文。再保證債務之所謂連帶，係指保證人與主債務人負同一債務，對於債權
    人各負全部給付之責任而言。查被告乙○○、丙○○、甲○○既均為本件借款之
    連帶保證人，依法即應對借款人威洱公司所積欠原告之借款債務負連帶給付責任
    。
三、又按發票人、背書人及其他票據債務人，對於執票人連帶負責，票據法第一百四
    十四條準用第九十六條第一項定有明文。查被告寶馬企業有限公司、戊○○、錢
    建仲即鎮興企業社、謝新有即憶祥企業商行各為附表二編號一至五號所示支票之
    發票人，渠等簽發或授權他人簽發支票後，經被告威洱公司背書轉讓與原告以清
    償本件借款，揆諸前開規定，被告寶馬企業有限公司、戊○○、錢建仲即鎮興企
    業社、謝新有即憶祥企業商行自應各就如附表二編號一至五號所示之票據金額及
    利息，各與被告威洱股份有限公司連帶負票據責任。又談安邦簽發附表二編號六
    號之支票，經被告僑尹公司、威洱公司背書後，亦轉讓與原告以清償本件借款，
    則談安邦與被告僑尹公司、威洱公司就附表二編號六號所示之票據金額及利息，
    亦應負連帶給付責任。
四、按繼承，因被繼承人死亡而開始；又繼承人自繼承開始時，除本法另有規定外，
    承受被繼承人財產上之一切權利義務，民法第一千一百四十七條、第一千一百四
    十八條前段分別定有明文。查附表二編號六號支票之發票人談安邦業已於八十九
    年十二月三日死亡，其並無配偶及子女，且生父談申江早已於八十年七月二日死
    亡，被告庚○○為其繼承人，於繼承開始後並未辦理拋棄繼承等情，為被告庚○○所不爭執，並經原告提出戶籍謄本二件、談安邦除戶謄本一件、台灣屏東地方
    法院九十年六月十五日屏院正民孝字第一二五號函一件為證，堪予採信，揆諸前
    開規定，被告庚○○自應於談安邦死亡之時起，繼承談安邦之一切債權債務，而
    應就附表二編號六號談安邦之票據債務，與被告僑尹公司、威洱公司連帶負清償
    之責。
五、從而，原告依消費借貸及連帶保證契約請求被告威洱公司、乙○○、丙○○、甲○○連帶給付借款六十四萬零七百十二元及如附表一所示之利息及違約金，並依
    票據法律關係請求被告寶馬企業有限公司、戊○○、錢建仲即鎮興企業社、謝新
    有即憶祥企業商行各就如附表二編號一至五號所示之金額及利息應各與被告威洱
    股份有限公司負連帶給付責任，被告庚○○、僑尹股份有限公司、威洱股份有限
    公司應就附表二編號六號所示之金額及利息負連帶給付責任，為有理由，應予准
    許。
六、又被告等分別基於消費借貸款返還請求權、連帶保證契約代負履行責任請求權及
    票據上追索權等不同原因，對原告負以同一給付為標的之債務，其中一債務完全
    履行，他債務因目的達到而消滅。是以，若被告中之一人或數人就其所負之債務
    為清償時，且其清償之總額達於債權總額六十四萬零七百十二元及如附表一所示
    之利息及違約金時，其餘被告均免除其清償責任，爰為主文第二項之諭知。
丙、假執行之宣告：
    本判決第一項就被告威洱公司、乙○○、丙○○、甲○○部分，原告陳明願供擔
    保，聲請宣告假執行，經核並無不合，爰酌定相當擔保金額准許之；又就其餘被
    告寶馬企業有限公司、戊○○、錢建仲即鎮興企業社、謝新有即憶祥企業商行、
    庚○○、僑尹股份有限公司部分，因係命清償票據上債務之判決，爰依職權宣告
    假執行；再被告庚○○就其債務部分陳明願供擔保請准免為假執行之宣告，經核
    於法並無不合，爰酌定相當擔保金額准許之。
丁、結論：
    據上論結，本件原告之訴為有理由，依民事訴訟法第三百八十五條第一項前段、
    第八十五條第一項後段、第二項、第三百八十九條第一項第四款、第三百九十條
    第二項、第三百九十二條，判決如主文。
中      華      民      國     九十     年     十一     月     十四     日
                                  臺灣臺南地法院民事第三庭
~B法      官  葉惠玲
右為正本係照原本作成。
如對本判決上訴須於判決送達後廿日內向本院提出上訴狀
中      華      民      國     九十     年     十一     月     十四     日
~B法院書記官  李珍瑩


司法院資訊處製作；財團法人民間司法改革基金會備份。
